臺灣臺北地方法院刑事判決　　　　　　　　　　　　　九十二年度交訴字第六０號
　　公　訴　人　臺灣臺北地方法院檢察署檢察官
　　被　　　告　甲○○
　　選任辯護人　廖美智律師
右列被告因公共危險等案件，經檢察官提起公訴（九十二年度偵字第四八０三號），
本院判決如左：
    主    文
甲○○從事業務之人，因業務上之過失傷害人，處有期徒刑月；又駕駛動力交通工
具肇事，致人受傷而逃逸，處有期徒刑捌月。應執行有期徒刑拾月。
    事    實
一、甲○○為營業小客車（計程車）司機，負責駕駛營業小客車載運乘客，為從事駕
    駛業務之人；民國九十一年十月九日晚間九時二十分許，甲○○駕駛車牌號碼七
    二五－ＬＧ號動力交通工具營業小客車載運乘客，沿雙向七車道之臺北市○○路
    ○段平面道路南向北方向內側車道行駛，行近該路段與辛亥路三段交岔路口、地
    面繪有直線箭頭指向標線處，原應注意駕駛人駕駛汽車，應遵守道路交通標誌、
    標線、號誌之指示，「指向線」用以指示車輛行駛方向，設於交岔路口方向專用
    車道上與禁止變換車道線配合使用時，車輛須循序前進，並於進入交岔路口後遵
    照所指方向行駛，汽車行駛至交岔路口，右轉彎時，應距交岔路口三十公尺前顯
    示方向燈或手勢，駛至路口後再行右轉，四車道以上或同向二車道道路，欲右轉
    彎時，應距交岔路口三十公尺前換入外側車道或右轉車道，且轉彎車應讓直行車
    先行，而當時天氣雨、夜間有照明、視距良好，市區○○道路濕潤、無缺陷及障
    礙，行車管制號誌運作正常，依其智識、能力，又無不能注意之情事，詎甲○○
    竟因乘客臨時告稱欲往路口東側辛亥路三段方向，即自內側車道進入路口後，違
    反內側車道近交岔路口處地面所繪直線箭頭指向線之指示，且未讓沿該路段南向
    北方向中間、外側車道直行之車輛先行，貿然強行右轉擬進入辛亥路三段西向東
    方向內側車道，適有戊○○、丁○○分別騎乘車牌號碼ＰＱＨ－八０三號（檢察
    官誤載為ＰＯＨ－八０三號）、ＢＹＺ－四六七號重型機車沿臺北市○○路○段
    平面道路南向北方向外側車道行駛，行經該路段與辛亥路三段交岔路口，擬由南
    向北方向直行通過路口，見狀閃煞不及，甲○○所駕營業小客車右側車身遂先後
    擦撞丁○○、戊○○所乘機車，丁○○、戊○○雙雙人車倒地，丁○○受有左膝
    挫傷之傷勢，戊○○則受有右胸、右手肘、右大腿挫傷之傷勢。甲○○駕駛動力
    交通工具肇事致戊○○、丁○○雙雙人車倒地受傷後，雖知悉肇事並曾下車察看
    、發覺戊○○、丁○○受傷，仍未協助救護，旋駕車離去；嗣經丁○○記下車號
    後借用戊○○之行動電話報警處理，始由員警循線查獲上情（甲○○業務過失傷
    害丁○○部分未據告訴）。
二、案經戊○○訴由臺北市政府警察局大安分局報請臺灣臺北地方法院檢察署檢察官
    偵查起訴。
    理    由
一、訊據被告甲○○固不否認為營業小客車司機，負責駕駛營業小客車載運乘客，為
    從事駕駛業務之人，九十一年十月九日晚間九時二十分許，其駕駛車牌號碼七二
    五－ＬＧ號動力交通工具營業小客車載運乘客，沿臺北市○○路○段平面道路南
    向北方向內側車道行駛，行近該路段與辛亥路三段交岔路口，因乘客臨時告稱欲
    往路口東側辛亥路三段方向，即自內側車道進入路口後，右轉進入辛亥路三段西
    向東方向內側車道，適告訴人戊○○、證人丁○○分別騎乘車牌號碼ＰＱＨ－八
    ０三號、ＢＹＺ－四六七號重型機車沿臺北市○○路○段平面道路南向北方向外
    側車道行駛，行經該路段與辛亥路三段交岔路口，雙雙人車倒地，證人丁○○受
    有左膝挫傷之傷勢，告訴人則受有右胸、右手肘、右大腿挫傷之傷勢，其當時已
    知悉車禍發生，並曾下車察看、發覺告訴人、證人丁○○受傷，但未協助救護，
    旋駕車離去等情，惟矢口否認有業務過失傷害及駕駛動力交通工具肇事致人受傷
    而逃逸犯行，辯稱：當日係告訴人所乘機車追撞前方證人丁○○所乘機車，被告
    所駕車輛並未與告訴人、證人丁○○所乘機車碰撞，告訴人受傷係因其自身過失
    所致，與被告無涉，被告所駕車輛既未肇事，其自現場離去，自亦非肇事逃逸，
    況被告曾基於善心下車察看並以門號0000000000號行動電話撥打一一
    九呼叫救護車輛云云。
二、經查：
（一）被告於九十一年十月九日晚間九時二十分許，駕駛車牌號碼七二五－ＬＧ號動
      力交通工具營業小客車載運乘客，沿雙向七車道之臺北市○○路○段平面道路
      南向北方向內側車道行駛，行近該路段與辛亥路三段交岔路口、地面繪有直線
      箭頭指向標線處，自內側車道進入路口後，違反內側車道近交岔路口處地面所
      繪直線箭頭指向線之指示，且未讓沿該路段南向北方向中間、外側車道直行之
      車輛先行，貿然強行右轉擬進入辛亥路三段西向東方向內側車道，適告訴人、
      證人丁○○分別騎乘車牌號碼ＰＱＨ－八０三號、ＢＹＺ－四六七號重型機車
      沿臺北市○○路○段平面道路南向北方向外側車道行駛，行經該路段與辛亥路
      三段交岔路口，擬由南向北方向直行通過路口，見狀閃煞不及，被告所駕營業
      小客車右側車身遂先後擦撞證人丁○○、告訴人所乘機車，證人丁○○、告訴
      人雙雙人車倒地，證人丁○○受有左膝挫傷之傷勢，告訴人則受有右胸、右手
      肘、右大腿挫傷之傷勢，被告駕駛動力交通工具肇事致告訴人、證人丁○○雙
      雙人車倒地受傷後，雖知悉肇事並曾下車察看、發覺告訴人、證人丁○○受傷
      ，仍未協助救護，旋駕車離去之事實，已經告訴人於警、偵訊及本院審理中指
      訴纂詳，核與證人丁○○證述情節及臺北市政府警察局大安分局交通分隊道路
      交通事故調查報告表、現場圖、談話紀錄表、補充資料表、現場照片、車輛照
      片、診斷證明書所載相符，除被告所駕車輛是否與告訴人、證人丁○○所乘機
      車發生碰撞外，亦經被告坦認不諱。
（二）而當時天氣雨、夜間有照明、視距良好，市區○○道路濕潤、無缺陷及障礙，
      行車管制號誌運作正常，依被告之智識、能力，又無不能注意之情事，及臺北
      市○○路○段平面道路近與辛亥路三段交岔路口處，為雙向七車道，其中南向
      北方向共有三車道，南向北方向內側車道地面繪有直線箭頭「指向線」，亦據
      證人即當日據報到場處理之臺北市政府警察局大安分局交通分隊員警丙○○觀
      察後記載、證述翔實，有道路交通事故調查報告表、九十三年三月三日庭提現
      場圖、現場照片可考。又當日撥打一一０、一一九號電話報警、呼叫救護車輛
      之電話，經本院職權調閱結果，一一０號電話部分，除一一九轉報外，僅有證
      人丁○○以告訴人行動電話及另一商號以市內電話報案之記錄，一一九號電話
      部分則僅有一年籍姓名不詳女子以市內電話呼叫救護車輛之記錄，均無被告以
      0000000000號行動電話報案、呼叫救護車輛之記錄，此觀本院卷附
      臺北市政府警察局北市警勤字第０九二四一八六六０００號覆函暨勤務指揮中
      心受理各類案件記錄單、臺北市政府消防局北市消勤字第０九二三二九四八三
      ００號覆函所載即明。
（三）被告雖矢口否認有業務過失傷害及駕駛動力交通工具肇事致人受傷而逃逸犯行
      ，辯稱：當日係告訴人所乘機車追撞前方證人丁○○所乘機車，其所駕車輛並
      未與告訴人、證人丁○○所乘機車碰撞，告訴人受傷係因其自身過失所致，與
      被告無涉，被告所駕車輛既未肇事，其自現場離去，自亦非肇事逃逸，況被告
      曾基於善心下車察看並以門號0000000000號行動電話撥打一一九呼
      叫救護車輛云云，然：
    １當日被告所駕營業小客車自臺北市○○路○段平面道路南向北方向內側車道進
      入路口，強行右轉東向進入辛亥路三段之際，右側車身曾先後碰撞告訴人、證
      人丁○○所乘機車，此經告訴人、證人丁○○於警、偵訊及本院審理中證述詳
      明，其中證人丁○○與被告、告訴人均無任何宿怨仇隙或故舊交誼，此為被告
      所不爭執，衡情證人丁○○應無羅織誣陷被告或迴護告訴人之必要。
    ２雖證人丁○○於九十三年三月三日本院審理期日證述時，對於其所乘機車是否
      與被告所駕車輛碰撞，反覆猶疑、未能肯認，並稱當日後方另有推力、不知是
      否遭告訴人所乘機車碰撞，惟證人丁○○至本院作證時距離事故發生已近一年
      五月，其記憶自不若警、偵訊時清晰、正確、翔實，此亦經證人丁○○以言詞
      書狀陳明在卷。
    ３參諸告訴人所乘之車牌號碼ＰＱＨ－八０三號重型機車事故後向右倒地、倒在
      路口東側、車頭朝向東南方、車頭、車尾分別距離基隆路三段南向北方向平面
      道路東側路緣延伸線０‧六、一‧五公尺，證人丁○○所乘之車牌號碼ＢＹＺ
      －四六七號重型機車則係向左倒地、倒在告訴人之機車西側略偏北處、車頭朝
      向東北方、車頭、車尾分別距離基隆路三段南向北方向平面道路東側路緣延伸
      線三‧六、四公尺，卷附道路交通事故調查報告表描繪、記載甚明，是事故後
      告訴人與證人丁○○所乘機車倒地位置相距至少二‧五公尺，證人丁○○所乘
      機車倒地位置復在告訴人所乘機車倒地位置西側略偏北處、二車幾呈併排狀態
      ，證人丁○○所乘機車車尾又無任何碰撞痕跡，此觀交通事故補充資料表僅記
      載證人丁○○所乘機車左側車身有擦痕即明，自難認告訴人所乘機車倒地前曾
      自後方追撞證人丁○○所乘機車。
    ４又告訴人所乘機車事故後係向右倒地、倒地後車頭朝東南方，而告訴人所乘機
      車原行向為南向北方向，前曾提及，告訴人所乘機車左前車頭車殼並有明顯破
      損，有交通事故補充資料表、車輛照片可徵，則當日告訴人所乘機車左側車頭
      係受有由西向東方向之衝擊力道，始造成告訴人所乘機車左前車頭車殼破裂、
      車頭並翻轉朝向東南方倒地，應堪認定。
    ５況告訴人所乘機車事故後車頭沾附有營業小客車黃色油漆，已經證人丙○○檢
      視車輛後採證、記載翔實，且有車輛照片暨說明可按，證人丙○○為臺北市政
      府警察局大安分局交通分隊員警，當日適執行勤務據報到場處理，與被告、告
      訴人、證人丁○○亦均素不相識、無任何冤仇親誼，此亦為被告所不爭執，衡
      情證人丙○○亦無甘冒偽證罪責、捏造虛偽不實之證據資料以羅織誣陷被告或
      迴護告訴人之可能，雖證人丙○○就該黃色油漆所為採證，因所用相機之解析
      度、採證時相機閃光燈在車體造成之反光、列印相片之紙質、印表機解析度、
      明亮度、對比度、油墨鮮明度等因素，致卷內相片顯現之色澤亮度不均，清晰
      度亦有落差，但依卷內告訴人所乘機車相片所示，告訴人所乘機車車頭正前方
      、前輪上方斜板中間前端、黑色圓形商標圖示下方，確有一呈倒三角形、每邊
      長約二、三公分之淺黃色痕跡，而證人丙○○採證時，已以肉眼辨明該痕跡為
      油漆沾附、顏色為黃色，此經證人丙○○證述詳明，參諸證人丁○○所乘機車
      車體顏色與營業小客車車體之黃色有相當歧異、客觀上並非難以分辨，此由本
      院卷附證人丁○○所乘車牌號碼ＢＹＺ－四六七號重型機車倒地位置之採證照
      片所示，該機車車身顯現之色澤，與前方恰行經該處之營業小客車車身顏色迥
      然不同、一望即知足徵，證人丙○○當日既係以肉眼實體觀察、辨明該痕跡之
      內容、色澤，該痕跡確為營業小客車之黃色油漆，亦足認定。辯護人雖以書狀
      補稱肇事地點有為數甚多之黃色標線云云，但臺北市○○路○段平面道路南向
      北方向近辛亥路三段交岔路口處之車道線、禁止變換車道線、指向線、機車停
      放線、停止線、枕木紋行人穿越道、機慢車左轉待轉區線、槽化線，均係白色
      標線，此觀現場照片及道路交通標誌標線號誌設置規則第一百六十七、一百七
      十、一百七十一、一百八十二、一百八十五、一百八十八、一百九十、一百九
      十一條之規定自明，告訴人亦證稱事故前其所乘機車車頭並無沾附任何黃色油
      漆，參以告訴人所乘機車沾附黃色油漆處為車頭前輪上方斜板中間前方近最突
      出處，前業提及，該處囿於機車車體形狀，除機車車頭朝下、車尾懸空垂直立
      於地面外，幾無與地面接觸、摩擦標線之可能，是該黃色油漆痕跡並非告訴人
      所乘機車車頭摩擦地面標線所產生，已堪確定。
    ６執之，被告所辯其所駕營業小客車並未與告訴人、證人丁○○所乘機車碰撞云
      云，要屬卸責、避就之詞，委無可採，當日非唯證人丁○○所乘車牌號碼ＢＹ
      Ｚ－四六七號重型機車左側車身曾遭自內側車道進入路口後強行右轉之被告所
      駕駛、車牌號碼七二五－ＬＧ號動力交通工具營業小客車擦撞，告訴人所騎乘
      、車牌號碼ＰＱＨ－八０三號重型機車左前車頭亦遭被告所駕駛、右轉東向行
      駛之車牌號碼七二五－ＬＧ號動力交通工具營業小客車擦撞，堪以認定。
    ７至證人即出租車牌號碼七二五－ＬＧ號營業小客車予被告於夜間營業使用之「
      祥發計程車行」車輛維修人員乙○○，固到庭證稱其於九十一年十月十日（即
      本件事故翌日）上午曾對該車牌號碼七二五－ＬＧ號營業小客車進行例行交接
      班檢查，並未發現任何異狀，毫無任何輕微擦撞痕跡，且車輛若於當日晚間因
      碰撞而有刮擦痕跡，亦無可能於翌日上午即已烤漆維修完畢云云，但證人乙○○與被告為同一車行多年同僚，其所述非無偏頗、迴護之虞，尚難遽採；且證
      人乙○○縱確於事故翌日上午檢查被告所駕駛、車牌號碼七二五－ＬＧ號營業
      小客車，其檢視程度如何、能否察見較輕微之刮擦痕跡，已非無疑，蓋證人乙○○雖稱其檢視每部交接班車輛約需半個鐘頭，車輛所有刮擦痕跡無論毀損程
      度如何均能發現，惟「祥發計程車行」僅其一名維修人員，且有約二十輛出租
      之交接班營業小客車，倘其所述屬實，則其檢視上午應交班之車輛即需耗時十
      個鐘頭，幾已至下午交班時間，顯與事理有違；再證人乙○○證稱其係本於被
      告所駕車牌號碼七二五－ＬＧ號營業小客車九十一年十月十日上午交班檢查之
      紀錄表，認該車輛於事故翌日並無任何碰撞痕跡，但證人乙○○並未提出所稱
      之紀錄表，該紀錄表是否確實存在、記載內容究為何、有無經刪改、變造，亦
      非無疑，而證人乙○○經本院詢以其他不特定日期、期間之交班紀錄表有無保
      留，均答稱不知悉，則證人乙○○竟刻意保留車牌號碼七二五－ＬＧ號營業小
      客車於事故翌日之紀錄表，亦顯與常情有違，是證人乙○○所述，顯係迴護、
      附和被告之詞，洵無可採。
（四）按駕駛人駕駛汽車，應遵守道路交通標誌、標線、號誌之指示；汽車行駛至交
      岔路口，應依左列規定：（三）右轉彎時，應距交岔路口三十公尺前顯示方向
      燈或手勢，駛至路口後再行右轉；（五）四車道以上或同向二車道道路，欲右
      轉彎時，應距交岔路口三十公尺前換入外側車道或右轉車道；（六）轉彎車應
      讓直行車先行；同向有二以上之車道者，左側車道為內側車道，右側車道為外
      側車道；指向線，用以指示車輛行駛方向，以白色箭頭劃設於車道上；本標線
      ，並於進入交岔路口後遵照所指方向行駛，道路交通安全規則第九十條前段、
      第一百零二條第一項第三款、第五款前段、第六款前段、第二項、道路交通標
      誌標線號誌設置規則第一百八十八條第一項、第二項定有明文。本件被告於九
      十一年十月九日晚間九時二十分許，駕駛車牌號碼七二五－ＬＧ號動力交通工
      具營業小客車載運乘客，沿雙向七車道之臺北市○○路○段平面道路南向北方
      向內側車道行駛，行近該路段與辛亥路三段交岔路口、地面繪有直線箭頭指向
      標線處，當時天氣雨、夜間有照明、視距良好，市區○○道路濕潤、無缺陷及
      障礙，行車管制號誌運作正常，依其智識、能力，又無不能注意之情事，前已
      述及，詎被告竟因乘客臨時告稱欲往路口東側辛亥路三段方向，即自內側車道
      進入路口後，違反內側車道近交岔路口處地面所繪直線箭頭指向線之指示，且
      未讓沿該路段南向北方向中間、外側車道直行之車輛先行，貿然強行右轉擬進
      入辛亥路三段西向東方向內側車道，適告訴人、證人丁○○分別騎乘車牌號碼
      ＰＱＨ－八０三號、ＢＹＺ－四六七號重型機車沿臺北市○○路○段平面道路
      南向北方向外側車道行駛，行經該路段與辛亥路三段交岔路口，擬由南向北方
      向直行通過路口，見狀閃煞不及，被告所駕營業小客車右側車身遂先後擦撞證
      人丁○○、告訴人所乘機車，證人丁○○、告訴人雙雙人車倒地，告訴人受有
      右胸、右手肘、右大腿挫傷之傷勢，被告有違反交通標線指向線之指示、右轉
      彎前未在三十公尺前顯示方向燈光、換至外側車道、未讓直行車輛先行之過失
      甚明，且其過失行為與告訴人之傷勢間，有相當因果關係。
（五）被告所駕動力交通工具營業小客車既因乘客臨時告知，而自內側車道進入路口
      後，在路口內強行右轉、跨越沿中間、外側車道進入路口之車流，衡諸常情，
      駕駛人多會特別注意車輛右側情狀、希免遭沿中間、外側車道直行之車輛攔腰
      劇烈撞擊，被告亦自承當日其所駕車輛在路口內右轉、車頭轉朝向東方後，仍
      轉頭由右後車窗察看右側來車情形，被告復於證人丁○○、告訴人雙雙人車倒
      地後，下車返回路口察看，告訴人並倒臥地面、有昏迷情形，此據證人丁○○
      證述詳明，且經被告自承無訛，被告已知悉駕駛動力交通工具肇事及肇事致人
      受傷甚明；被告竟未協助救護或報警、呼叫救護車輛，逕自駕車離去，此經本
      院職權查明，有臺北市政府警察局北市警勤字第０九二四一八六六０００號覆
      函暨勤務指揮中心受理各類案件記錄單、臺北市政府消防局北市消勤字第０九
      二三二九四八三００號覆函可參，前均論及，其駕駛動力交通工具肇事致人受
      傷而逃逸，殆無疑義。
（六）綜上所述，被告所辯咸為卸責、避就之詞，洵無可採，本件事證已臻明確，被
      告犯行均堪認定，應依法論科。
三、被告為營業小客車司機，負責駕駛營業小客車載運乘客，為從事駕駛業務之人，
    是核其所為，分別係犯刑法第二百八十四條第二項前段從事業務之人，因業務上
    之過失傷害人罪、第一百八十五條之四駕駛動力交通工具肇事致人受傷而逃逸罪
    。被告所犯上開二罪，犯意各別、行為互殊，應予分論併罰。爰審酌被告並無前
    科、素行良好，有臺灣高等法院被告全國前案紀錄表可佐，因一時貪便求快、疏
    未遵守道路交通安全規則因而肇事致告訴人受傷，肇事後旋即逃逸，置他人生命
    、身體、健康不顧，且犯後否認犯行、飾詞狡辯、未見悔意反省，肇事迄今已逾
    一年半猶未賠償告訴人所受損害，惟告訴人傷勢尚屬輕微等一切情狀，分別量處
    如主文所示之刑，並定其應執行之刑，以資懲儆。
據上論斷，應依刑事訴訟法第二百九十九條第一項前段，刑法第二百八十四條第二項
前段、第一百八十五條之四、第五十一條第五款，罰金罰鍰提高標準條例第一條前段
，判決如主文。
本案經檢察官黃東焄到庭執行職務。
中　　　華　　　民　　　國　　九十三　　年　　　五　　　月　　二十八　　日
                              臺灣臺北地方法院交通法庭
                                  審判長法  官  洪  文  慧
                                        法  官  鄧  德  倩
                                        法  官  陳  婷  玉
右正本證明與原本無異。
如不服本判決，應於判決送達後十日內向本院提出上訴狀（應抄附繕本）。告訴人或
被害人如對於本判決不服者，應具備理由請求檢察官上訴，其上訴期間之計算係以檢
察官收受判決正本之日期為準。
                                        書記官  江  虹  儀
中　　　華　　　民　　　國　　九十三　　年　　　五　　　月　　二十八　　日
